臺灣宜蘭地方法院民事判決　　　　　　　 94年度訴字第144號
原　　　告　甲○○
訴訟代理人　黃豪志律師
被　　　告　丙○○
當事人間履行契約事件，業於民國94年08月25言詞辯論終結，本
院判決如下：
    主      文
被告應給付原告新台幣伍拾伍萬元，及自民國九十四年六月二十
五日起至清償日止按年息百分之五計算之利息。
被告應自民國九十四年八月十二日起至民國一百年一月十一日止
，於每月十二日給付原告新台幣壹萬元，如逾期未為給付，並應
自該月十三日起至清償日止按年息百分之五計付利息。
訴訟費用由被告負擔。
本判決第一項於原告以新台幣壹拾捌萬肆仟元為被告供擔保後，
得假執行。但被告如以新台幣伍拾伍萬元為原告預供擔保，得免
假執行。
本判決第二項於原告每期以新台幣參仟肆佰元為被告供擔保後，
得假執行。但被告每期如以新台幣壹萬元為原告預供擔保，得免
假執行。
    事實及理由
一、按訴狀送達後，原告不得將原訴變更或追加他訴，但擴張、
    減縮應受判決事項之聲明者，不在此限，民事訴訟法第 255
    條第1項第3款定有明文。查原告起訴時係請求：被告應給付
    原告新台幣（下同）2,784,224元（參卷第4頁之起訴狀）。
    嗣於審理中將前開聲明減縮為：被告應給付原告 550,000元
    ，及自準備(二)狀繕本送達被告之翌日起至清償日止按年息百
    分之5計算之利息；被告並應自94年8月12日起至100年1月11
    日止，於每月12日給付原告10,000元，如逾期未為給付，並
    應自該月13日起至清償日止按年息百分之5 計算利息（見卷
    宗第20、23頁），依據前揭規定，並無不合，合先敘明。
二、原告起訴之意旨：
    兩造原為夫妻，並已於民國90年01月12日為離婚登記，然於
    離婚當時，被告允諾自離婚之日起按月給付原告10,000元，
    期限為10年，此項約定並於離婚同意書內記載甚明。惟自離
    婚後，被告並未依約給付，屢經原告催告，亦均置之不理，
    迄今尚積欠自90年1月12日起至94年8月11日止之到期款項55
    0,000 元，且因被告對已經到期之債務已有不為履行之行為
    ，故對於尚未到期部份，顯有到期不為履行之虞，原告自有
    預為請求之必要，為此爰依離婚協議書之該項協議內容提起
    本件訴訟。並聲明請求：除供擔保之金額外，餘如主文所示
    。
三、被告答辯之意旨：
    原告所提出之離婚同意書雖有記載被告應按月給付10,000元
    ，然此項約定被告並未同意。且於簽立離婚協議書當時，被
    告已有表示無法負擔，但因當時之見證人在場陳稱此筆款項
    於被告有能力時再為支付即可，而被告目前因需扶養子女，
    顯無能力負擔此項費用，故無給付之義務。爰聲明請求：駁
    回原告之訴及假執行之聲請；如受不利之判決，願供擔保請
    准免為宣告假執行。
四、兩造不爭執之事實：
    兩造原為夫妻，惟已於90年01月12日為離婚登記，又於離婚
    當時，雙方曾簽立離婚同意書，同意書第3條第3項記載：「
    甲方（即被告）應自離婚日起，每月給付乙方（即原告）新
    台幣壹萬元正，期限為壹拾年，但若乙方再婚時，此項給付
    即終止。」等情，已據原告提出離婚同意書及戶籍謄本等件
    為證（參本件卷附之94年度家訴字第12號卷宗第 9、13頁）
    ，復為被告所不爭執，自堪信為實在。
五、本件之爭點及法院之判斷：
  (一)然原告主張被告依據離婚同意書前揭約定，於每月負有給付
    原告10,000元之義務乙節，則為被告所否認，並以前揭情詞
    置辯，是經兩造整理後，確認本件應審酌之爭點乃為：離婚
    同意書上關於被告應每月給付原告10,000元之協議，是否係
    經兩造意思表示合致而成立？（見卷第24頁）從而本院即在
    此項爭點之範圍內進行審酌。
  (二)經查，原告主張兩造於離婚當時業已約定被告每月應給付原
    告10,000元，期限10年，且該項約定確實已經被告同意等情
    ，已有被告不爭執真正之離婚同意書可憑，復經離婚同意書
    之見證人乙○○到庭證稱：「當時是兩造來找我請我擔任他
    們離婚的見證人，當時他們兩人已經說好要離婚，並且已經
    談有共識，要我幫他們擬離婚同意書，離婚同意書條文的部
    分都是我的筆跡，內容都是根據雙方達成的共識及結論而製
    作成。」、「（問：離婚同意書第3 條(三)部分的內容是如何
    達成協議？）這是依他們雙方當場達成的協議而寫。」、「
    （問：當時被告對於此條約定有無異議？）被告當時並沒有
    表示意見，且離婚同意書是經他們確認後簽名用印。」、「
    （問：你是否有告訴被告如果有錢就付這一萬元，如果沒有
    錢就不要付？）我沒有這樣告訴被告。但大概十幾天前被告
    有拿離婚同意書來找我，要我確認被告在當時有說過他如果
    有錢就會付給原告，但如果沒錢就會晚一點付，但我回答他
    我已經不記得他有說過這些話，系爭離婚同意書的內容我都
    是按他們當時達成的共識所寫。」、「我和他們兩造之前都
    不認識，是他們兩人一起到我事務所來找我，要我把他們的
    離婚結論寫出來，在簽同意書的過程兩人態度都滿平和的。
    」等語綦詳（詳卷宗第35至36頁）。再依系爭離婚同意書第
    3條第3項所載「甲方（即被告）應自離婚日起，每月給付乙
    方（即原告）新台幣壹萬元正，期限為壹拾年，但若乙方再
    婚時，此項給付即終止。」文字以觀，乃清楚記載被告之給
    付義務，而被告又非不識字，復已於離婚同意書上簽名用印
    ，故原告主張系爭約定乃經兩造達成協議後，方記載於離婚
    同意書之情，應堪採信。被告抗辯其未同意該項約定，且被
    告或見證人當場曾表示如果有錢才支付等語，委無足取。
  (三)此外，被告已無法再提出其他事證以實其說，從而原告依據
    離婚同意書第3條第3項之約定，請求被告履行協議，核屬正
    當。至被告另抗辯其因需扶養子女，已無能力負擔等語，縱
    屬真實，亦對原告是項請求不生影響，仍無從解免其給付之
    責任。
六、按請求將來給付之訴，以有預為請求之必要者為限，得提起
    之，民事訴訟法第 246條定有明文。查原告本於契約之法律
    關係，請求被告履行上開協議，因屬有據，而被告又未曾給
    付分文，故原告請求自90年01月12日起至94年08月11日止共
    計55期之到期款項550,000 元，洵屬有理。且被告於簽立離
    婚同意書後迄今未曾按期履行協議，經原告寄發存證信函，
    亦均置之不理，此已有存證信函足參（見94年度家訴字第12
    號卷第10頁），是原告主張對於尚未屆期之債務部份，被告
    顯有到期不履行之虞，原告乃有預為請求之必要等情，依前
    揭法條之意旨，並無不合。從而原告請求被告給付550,00 0
    元，及其準備(二)狀繕本送達被告之翌日即94年6 月25日起至
    清償日止按年百分之5計算之利息；另被告並應自94年8月12
    日起至100年1月11日止，於每月12日各給付原告10,000元，
    如未按期給付，則應自當月13日起至清償日止按年息百分之
    5加付利息，為有理由，均應予准許。
七、假執行之宣告：
    兩造陳明願供擔保，請准宣告假執行及免為假執行之宣告，
    經核尚無不合，爰分別酌定相當擔保金准許之。
八、裁判費負擔之依據：民事訴訟法第78條。
中　　華　　民　　國　　94　　年　　8　　 月　　31　　日
                  臺灣宜蘭地方法院民事庭
                      法　官　邱景芬
正本與原本無異。
如不服本判決應於判決送達後20日內提出上訴狀（須附繕本）。
中　　華　　民　　國　　94　　年　　9 　　月　　 5　　日
                      書記官　莊怡麗
